【裁判字號】    98,交聲,134
【裁判日期】    980430
【裁判案由】    違反道路交通管理處罰條例聲明異議
【裁判全文】
臺灣基隆地方法院交通事件裁定         98年度交聲字第134號
移送機關即   交通部公路總局臺北區監理所基隆監理站
原處分機關
異  議  人   甲○○
即受處分人
上列異議人即受處分人因違反道路交通管理處罰條例聲明異議案
件，對於交通部公路總局臺北區監理所基隆監理站於中華民國98
年04月10日所為之處分（原處分案號：基監字第裁42-RA0000000
號），聲明異議，本院裁定如下：
    主  文
異議駁回。
    理  由
一、原處分意旨略以：異議人即受處分人（下稱異議人）甲○○
    於民國98年2月10日上午10時37分駕駛HR-5738號自小客車，
    行駛於基隆市○○路222號（長庚醫院前）時，有「不遵守
    道路交通號誌之指示（紅燈越線臨停）」之違規行為，經原
    舉發機關即基隆市警察局交通警察隊執勤員警採證後，逕行
    舉發，並依違反道路交通管理處罰條例第60條第2項第3款規
    定，裁處罰鍰新臺幣（下同）900元等語。
二、異議意旨略以：伊於當日上開地點停等紅燈時，因聞後方之
    救護車輛警號，故避讓通行，始誤越停止線，因而遭該處所
    設立之固定照相機攝得違規照片而遭製單舉發，異議人係依
    照道路交通管理規則第101條第1項第6 款之規定讓行，並無
    可歸責事由，為此，爰聲明異議，請求撤銷原處分云云。
三、按駕駛人駕駛汽車，應遵守道路交通標誌、標線、號誌之指
    示；汽車駕駛人，駕駛汽車不遵守道路交通標誌、標線、號
    誌之指示者，而本章各條無處罰之規定者，處900元以上1,8
    00元以下罰鍰，道路交通安全規則第90條、道路交通管理處
    罰條例第60條第2項第3款分別定有明文。又按停止線，用以
    指示行駛車輛停止之界限，車輛停止時，其前懸部分不得伸
    越該線；車輛面對圓形紅燈表示禁止通行，不得超越停止線
    或進入路口，道路交通標誌標線號誌設置規則第170條第1項
    、第206條第5款第1 目亦規定甚明。
四、經查：
  (一)異議人駕駛車牌號碼HR-5738號自小客車於98年2月10日上午
    10時37分許，行經基隆市○○路222 號（長庚醫院）前於圓
    形紅燈亮起22.2秒時（用路人以可預見燈色並辨識號誌燈號
    管制情況）未停於停止線後方，而車身超越停止線（已觸動
    違規照相設備），至圓形紅燈亮起23.7秒間，車輛仍繼續向
    前移位行駛乙情，有違規採證照片2張、基隆市警察局98年3
    月27日基警交字第0980008338號函在卷可稽，異議人對此亦
    不爭執，堪以認定異議人確有於上開時、地駕駛前開車輛於
    劃有停止線之道路上，紅燈越線臨停之事實。
  (二)異議人固以前詞置辯，惟查：異議人所駕車輛超越停止線後
    ，並無執行勤務中之救護車於紅燈亮起圓形紅燈之週期內，
    行經該路段，有臺北市政府警察局大安分局98年3 月27日基
    警交字字第0980008338號函文在卷可參；且由卷附違規採證
    照片以觀，該路口停等紅燈之車輛非僅有異議人之車輛，茍
    當時車陣後方確有救護車駛至，何以異議人車輛跨越停止線
    前行1.5秒後（異議人於圓形紅燈亮起22.2 秒時，至紅燈亮
    起23.7秒間，車輛持續往前行駛並跨越停止線，期間共1.5
    秒），猶未見其後方車輛有何往前移動之情形，是其所辯，
    是否屬實，誠屬有疑。而道路交通管理處罰條例科處行政罰
    事件，依據公法爭議之舉證責任分配法則，固應先由行政機
    關就其業已履踐相關正當法律程序，以及人民應受處罰之客
    觀違反法令行為，負證明之責，倘行政機關已盡舉證之責，
    而受處分人就行政機關已為相當證明之前開事項，主張欠缺
    主觀歸責條件或為其他抗辯，亦須就其所辯提出反證，始能
    免責。本件異議人客觀違規之事實，業經原處分機關以「微
    電腦闖紅燈自動照相設備」攝得違規照片2 紙佐證，亦為異
    議人所不爭，而異議人雖以前詞置辯，惟未提出任何積極證
    據，可供查核審認，揆諸前揭舉證責任法則，尚難以此遽認
    異議人所辯為真，且執勤警員本其維護交通秩序、安全職責
    所為之舉發，自應受到合法、正確之推定，復本院亦查無任
    何證據足資證明值勤員警有捏造事實違法取締之情事，準此
    ，異議人空言指摘原舉發不當，尚屬無據。
五、綜上所述，異議人於前開時地有駕駛車輛未遵守道路交通標
    線指示之違規事實，堪以認定。從而，原處分機關依道路交
    通管理處罰條例第60條第2項第3款裁處受處分人罰鍰900 元
    ，並無違誤。本件異議為無理由，應予駁回。
六、據上論斷，應依道路交通案件處理辦法第19條，裁定如主文
    。
中    華    民    國    98    年    4    月    30    日
                            交通法庭法  官  周霙蘭
以上正本證明與原本無異
如不服本裁定應於送達後5日內向本院提出抗告狀
中    華    民    國    98    年    4    月    30    日
                                    書記官  莊智凱


司法院資訊處製作；財團法人民間司法改革基金會備份。
